臺灣桃園地方法院刑事判決
110年度交簡上字第244號
上  訴  人
即  被  告  李連富


上列上訴人即被告因過失傷害案件，不服本院中華民國110年7月
20日所為110年度桃交簡字第661號第一審刑事簡易判決（聲請簡
易判決處刑案號：109年度偵字第29393號），提起上訴，本院管
轄第二審之合議庭判決如下：
    主      文
上訴駁回。
李連富緩刑貳年。
    事實及理由
一、本案經本院合議庭審理結果，認原審簡易判決以上訴人即被
    告李連富所為，係犯道路交通管理處罰條例第86條第1項、
    刑法第284條前段之汽車駕駛人無駕駛執照駕車過失傷害罪
    ，並依道路交通管理處罰條例第86條第1項加重其刑及依刑
    法第62條前段減輕其刑後，判處有期徒刑3月，如易科罰金
    ，以新臺幣（下同）1,000元折算1日，認事用法及量刑均無
    不當，應予維持，並引用原審簡易判決記載之犯罪事實、證
    據及理由（含臺灣桃園地方檢察署檢察官109年度偵字第293
    93號聲請簡易判決處刑書，如附件），另證據部分補充「被
    告於本院審理時之自白」（見本院簡上卷第126頁）、「本
    院勘驗筆錄及監視器錄影畫面擷圖」（見本院簡上卷第54至
    56頁、第59至75頁）及「衛生福利部桃園醫院110年11月9日
    桃醫醫行字第1101912527號函暨所附病歷資料」（見本院簡
    上卷第77至101頁）。
二、被告上訴意旨略以：被告坦承犯行，已與告訴人張喻涵達成
    調解，希望法院能從輕量刑等語。
三、按關於刑之量定係實體法上賦予法院得為自由裁量之事項，
    倘其未有逾越法律所規定之範圍，或濫用其權限，即不得任
    意指摘為違法（最高法院75年度台上字第7033號判決意旨參
    照）。又刑罰之量定，固屬法院自由裁量之職權行使，但仍
    應審酌刑法第57條所列各款事由及一切情狀，為酌量輕重之
    標準。在同一犯罪事實與情節，如別無其他加重或減輕之原
    因，下級審法院量定之刑，亦無過重或失輕之不當情形，則
    上級審法院對下級審法院之職權行使，原則上應予尊重（最
    高法院85年度台上字第2446號判決意旨參照）。準此，刑之
    量定，乃法律賦予法院自由裁量之事項，倘於科刑時，已以
    行為人之責任為基礎，並斟酌刑法第57條所列各款事項，而
    未逾越法定刑度，或濫用裁量權限，即難謂違法。經查，原
    審於量刑時，已敘明：被告無照駕駛自用小客貨車上路，復
    貿然跨越分向限制線，因而釀成本件交通事故，並造成告訴
    人受有傷害，所為實屬不該，復衡酌被告犯後否認犯行之態
    度，兼衡被告迄今尚未與告訴人成立和解或調解，賠償告訴
    人之損害，暨被告警詢時自陳高中畢業之智識程度、從事木
    工、家庭經濟狀況勉持等一切情狀等旨，量處有期徒刑3月
    ，並諭知易科罰金之折算標準，可認原審已就刑法第57條各
    款所列科刑事項在適法範圍內加以裁量，其量定之刑罰，客
    觀上並未逾越法定刑度，亦無濫用裁量權限之情形，自不得
    認其量刑有何不當。至被告原仍否認犯行，雖於本院審理時
    坦承犯行，於110年11月22日與告訴人達成調解，並於同年1
    2月6日給付賠償金額20萬元完畢，有本院110年度桃司簡調
    字第810號調解筆錄影本、匯款單據及本院辦理刑事案件電
    話查詢紀錄表在卷可按（見本院簡上卷第129至133頁），然
    此並非減輕刑罰之法定事由，衡酌被告之過失行為造成告訴
    人受有右側遠端腓骨骨折、左髖挫擦傷等傷害，可見告訴人
    所受傷勢非輕，原審所量處之刑度亦非從重量刑，縱未及審
    酌上情，原審量刑仍屬適當。從而，被告上訴意旨認原審量
    刑過重，為無理由，應予駁回。
四、被告前未曾因故意犯罪受有期徒刑以上刑之宣告，有臺灣高
    等法院被告前案紀錄表在卷可參，本院審酌其因一時失慮而
    致罹刑典，犯後坦承犯行，且與告訴人達成調解，並已給付
    賠償金額完畢，業如前述，可見其積極彌補告訴人所受損失
    ，堪認被告已知悔悟，經此偵審程序及罪刑之宣告後，應當
    知所警惕，信無再犯之虞，本院因認所宣告之刑，以暫不執
    行為適當，爰依刑法第74條第1項第1款規定，併宣告緩刑2
    年，以啟自新。
據上論斷，應依刑事訴訟法第455條之1第1項、第3項、第368條
、第373條，刑法第74條第1項第1款，判決如主文。
本案經檢察官楊挺宏聲請簡易判決處刑，檢察官劉倍、高玉奇到
庭執行職務。
中　　華　　民　　國　 110　　年　　12　　月　　28　　日
                  刑事第十八庭　　審判長法  官　陳囿辰

                                        法  官  姚懿珊

                                        法  官　羅文鴻
以上正本證明與原本無異。
不得上訴。
　　　　　　　　　　　　　　　          書記官　陳芳蘭
中　　華　　民　　國　　110 　年　　12　　月　　29　　日
附錄本案論罪科刑法條全文：
中華民國刑法第284條
因過失傷害人者，處1年以下有期徒刑、拘役或10萬元以下罰金
；致重傷者，處3年以下有期徒刑、拘役或30萬元以下罰金。
道路交通管理處罰條例第86條
汽車駕駛人，無駕駛執照駕車、酒醉駕車、吸食毒品或迷幻藥駕
車、行駛人行道或行經行人穿越道不依規定讓行人優先通行，因
而致人受傷或死亡，依法應負刑事責任者，加重其刑至二分之一
。
汽車駕駛人，在快車道依規定駕車行駛，因行人或慢車不依規定
，擅自進入快車道，而致人受傷或死亡，依法應負刑事責任者，
減輕其刑。
【附件】
臺灣桃園地方法院刑事簡易判決　　　110年度桃交簡字第661號
聲　請　人　臺灣桃園地方檢察署檢察官
被　　　告　李連富


上列被告因過失傷害案件，經檢察官聲請簡易判決處刑（109 年
度偵字第29393號），本院判決如下：
    主  文
李連富汽車駕駛人，無駕駛執照駕車，犯過失傷害罪，處有期徒
刑參月，如易科罰金，以新臺幣壹仟元折算壹日。
    事實及理由
一、本案犯罪事實、證據及理由，均引用檢察官聲請簡易判決處
    刑書（如附件）所載。另補充理由如下：至本案經臺灣桃園
    地方檢察署檢察官送桃園市政府車輛行車事故鑑定會鑑定，
    桃園市政府車輛行車事故鑑定會雖認被告李連富有疏未注意
    轉彎車應讓直行車先行之過失，然按汽車行駛至交岔路口，
    其行進、轉彎，轉彎車應暫停讓直行車先行，道路交通安全
    規則第102 條第1 項第2 款雖定有明文，惟本件案發地點並
    非交岔路口，有道路交通事故現場圖在卷可參（見偵卷第25
    頁），並無轉彎車應讓直行車先行規定之適用，從而本院就
    被告之過失部分，不採桃園市政府車輛行車事故鑑定委員會
    就被告此部分肇責所為之結論，併此敘明。
二、論罪科刑：
  ㈠按刑法總則之加重，係概括性之規定，所有罪名均一體適用
    ；刑法分則之加重，係就犯罪類型變更之個別犯罪行為予以
    加重，成為另一獨立之罪名；道路交通管理處罰條例第86條
    第1 項關於汽車駕駛人，無駕駛執照駕車、酒醉駕車、吸食
    毒品或迷幻藥駕車、行駛人行道或行經行人穿越道不依規定
    讓行人優先通行，因而致人受傷或死亡，依法應負刑事責任
    者，加重其刑至2 分之1 之規定，係就刑法第276 條之過失
    致人於死罪，同法第284 條之過失傷害（及致重傷）罪之基
    本犯罪類型，對於加害人為汽車駕駛人，於從事駕駛汽車之
    特定行為時，或於行駛人行道、行經行人穿越道之特定地點
    ，不依規定讓行人優先通行，因而致人受傷或死亡之特殊行
    為要件予以加重處罰，已就上述刑法第276 條，同法第284
    條各罪犯罪類型變更之個別犯罪行為予以加重，而成另一獨
    立之罪名，自屬刑法分則加重之性質（最高法院92年度第1
    次刑事庭會議決議、99年度台非字第198號判決意旨可資參
    照。）
  ㈡查被告李連富明知其汽車駕駛執照業經吊銷，有交通事故當
    事人駕籍資料在卷可憑（見偵卷第37頁），竟仍於上開時、
    地駕駛自用小客貨車於道路上行駛，應屬無照駕駛甚明；被
    告無照駕駛自用小客貨車上路，並因上開過失行為致使告訴
    人張喻涵受傷，是核被告所為，係犯道路交通管理處罰條例
    第86條第1 項、刑法第284 條前段之汽車駕駛人，無駕駛執
    照駕車而犯過失傷害罪，並應依道路交通管理處罰條例第86
    條第1 項規定，加重其刑，且為犯罪類型變更而屬刑法分則
    之加重，係獨立之新罪名，已如前述，聲請意旨未慮及此，
    認被告此部分所為係犯刑法第284 條前段之過失傷害罪，容
    有未洽，因社會基本事實同一，爰依法變更聲請簡易判決處
    刑法條。
  ㈢又被告於其過失傷害犯行尚未被有偵查犯罪職權之公務員發
    覺前，向前往現場處理車禍事故之警員自首肇事，並留下年
    籍資料，有桃園市政府警察局桃園分局桃園交通中隊道路交
    通事故肇事人自首情形紀錄表在卷可佐（見偵卷第35頁），
    應認被告係對於未發覺之犯罪，表示願接受裁判之意，合於
    刑法第62條前段規定，爰依前揭規定減輕其刑，並依法先加
    後減之。
  ㈣爰以行為人之責任為基礎，審酌被告無照駕駛自用小客貨車
    上路，復貿然跨越分向限制線，因而釀成本件交通事故，並
    造成告訴人受有上開傷害，所為實屬不該，復衡酌被告犯後
    否認犯行之態度，兼衡被告迄今尚未與告訴人成立和解或調
    解，賠償告訴人之損害，暨被告警詢時自陳高中畢業之智識
    程度、從事木工、家庭經濟狀況勉持等一切情狀，量處如主
    文所示之刑，並諭知易科罰金之折算標準。
三、應依刑事訴訟法第449 條第1 項前段、第3 項、第454 條第
    2 項、第300 條，道路交通管理處罰條例第86條第1 項，刑
    法第284 條前段、第62條前段、第41條第1 項前段，刑法施
    行法第1 條之1 第1 項，逕以簡易判決處刑如主文。
四、如不服本判決，應於判決送達後20日內，向本院提出上訴狀
    （應附繕本），上訴於本院合議庭。本案經檢察官楊挺宏聲
    請以簡易判決處刑。
中    華    民    國   110    年     7    月    20    日
                  刑事第一庭    法  官  呂宜臻
以上正本證明與原本無異。
如不服本判決，應於判決送達後20日內向本院提出上訴狀（應附
繕本）。
                                書記官  黃甄智
中    華    民    國   110    年    7     月    21    日
附錄本案論罪科刑法條全文：
中華民國刑法第284條
因過失傷害人者，處 1 年以下有期徒刑、拘役或 10 萬元以下
罰金；致重傷者，處 3 年以下有期徒刑、拘役或 30 萬元以下
罰金。

道路交通管理處罰條例第86條
（刑責之加重及減輕）
汽車駕駛人，無駕駛執照駕車、酒醉駕車、吸食毒品或迷幻藥駕
車、行駛人行道或行經行人穿越道不依規定讓行人優先通行，因
而致人受傷或死亡，依法應負刑事責任者，加重其刑至二分之一
。
汽車駕駛人，在快車道依規定駕車行駛，因行人或慢車不依規定
，擅自進入快車道，而致人受傷或死亡，依法應負刑事責任者，
減輕其刑。
附件：
臺灣桃園地方檢察署檢察官聲請簡易判決處刑書
                                    109年度偵字第29393號
    被      告  李連富  男  51歲（民國00年0 月00日生）
                        住○○市○○區○○街000號
                        國民身分證統一編號：Z000000000號
上列被告因過失傷害案件，業經偵查終結，認為宜聲請以簡易判
決處刑，茲將犯罪事實及證據並所犯法條分敘如下：
        犯罪事實
一、李連富於民國109 年1 月21日下午，無照駕駛車牌號碼000-
    0000號自用小客貨車，沿桃園市桃園區龍壽街往文中路方向
    行駛，於當日下午1 時21分許，行經龍壽街196 號前時，本
    應注意除準備停車或臨時停車外，不得跨越兩條車道行駛，
    且在劃有分向限制線之路段，不得迴車，而依當時天候晴、
    日間自然光線、柏油路面乾燥無缺陷、無障礙物及視距良好
    等情，並無不能注意之情事，竟疏未注意，即貿然跨車道線
    並欲跨越分向限制線行左迴轉，適有潘仕晉騎乘車牌號碼
    000-0000號普通重型機車並搭載張喻涵，沿龍壽街同向內側
    車道直行駛至，見狀閃避不及，2 車因而發生碰撞，致潘仕
    晉、張喻涵人車倒地，張喻涵並受有右側遠端腓骨骨折、左
    髖挫擦傷等傷害（潘仕晉部分已和解，未據告訴）。李連富
    於肇事後警方到場處理時，報明為肇事者，說明事發經過，
    並自首接受調查。
二、案經張喻涵訴由桃園市政府警察局桃園分局報告偵辦。
        證據並所犯法條
一、訊據被告李連富固坦承於上揭時、地，駕駛車輛與潘仕晉所
    騎乘並搭載告訴人張喻涵之機車發生交通事故之事實，惟矢
    口否認有何過失傷害犯行，辯稱：伊當時從自家車庫倒車出
    來，再開到內側車道準備迴轉，該處確實是雙黃線，但伊還
    沒超越雙黃線，就停在那裡確認來車，且伊並非要跨越雙黃
    線迴轉，是要到前面加油站前方迴轉，伊知道後面有3 部機
    車起步，其中2 部機車沿外側車道亦即從伊車後方通過，但
    潘仕晉他們的機車卻從外側騎到內側車道，繞過伊車頭時擦
    撞到伊車頭輪胎一點點，若他們從外側車道通過，車禍就不
    會發生，且他們超越雙黃線超車又搶快，伊就停在那邊，不
    知他們為何搶快云云。經查，上揭犯罪事實，業據證人潘仕
    晉、證人即告訴人張喻涵於警詢及偵查中證述明確，並有道
    路交通事故現場圖、道路交通事故調查表㈠㈡、道路交通事
    故初步分析研判表、衛生福利部桃園醫院診斷證明書各1 份
    、現場暨車損照片12張、被告行車紀錄器錄影畫面截圖照片
    5 張等附卷可稽。按汽車在同向二車道以上之道路，除準備
    停車或臨時停車外，不得駛出路面邊線或跨越兩條車道行駛
    ；次按汽車迴車時，在設有禁止迴車標誌或劃有分向限制線
    ，禁止超車線、禁止變換車道線之路段，不得迴車。道路交
    通安全規則第98條第1 項第5 款、第106 條第2 款分別訂有
    明文。依卷附道路交通事故調查報告表所載，當時客觀上並
    無不能注意之情事，而被告竟疏未注意而貿然跨車道線並欲
    跨越分向限制線行左迴轉致肇事，又本件經桃園市政府車輛
    行車事故鑑定會鑑定後，鑑定意見認被告無照（吊銷）駕駛
    自用小客貨車行經中央分向限制線路段，跨車道線行左迴轉
    未看清無來往車輛欲跨越分向限制線且未讓同向左側直行車
    先行，為肇事原因；潘仕晉駕駛普通重型機車無肇事因素，
    此有該會110 年2 月3 日桃交鑑字第1100000829號函附桃市
    鑑0000000 案鑑定意見書1 份在卷可佐，是被告顯有過失行
    為。且其過失行為與告訴人所受上揭傷害，衡之社會一般通
    念，亦有相當因果關係，被告犯嫌堪以認定。
二、核被告所為，係犯刑法第284 條前段之過失傷害罪嫌。被告
    之駕駛執照業經吊銷，仍無駕駛執照駕駛自用小客貨車，因
    而致人受傷，請依道路交通管理處罰條例第86條第1 項規定
    ，加重其刑。又本件車禍發生後，被告於有偵查犯罪職權之
    公務員未發覺為犯嫌前，主動向前來處理之警員坦承其為肇
    事之人，有桃園市政府警察局桃園分局桃園交通中隊道路交
    通事故肇事人自首情形紀錄表1 紙附卷可考，被告於犯罪未
    發覺前自首而接受裁判，符合自首之規定，請審酌依刑法第
    62條前段之規定，減輕其刑。
三、依刑事訴訟法第451條第1項聲請逕以簡易判決處刑。
    此  致
臺灣桃園地方法院
中    華    民    國   110    年    2     月    26    日
                              檢  察  官  楊挺宏
本件證明與原本無異
中    華    民    國   110    年    3     月    11    日
                              書  記  官  李純慧
附記事項：
本件係依刑事訴訟法簡易程序辦理，法院簡易庭得不傳喚被告、
輔佐人、告訴人、告發人等出庭即以簡易判決處刑；被告、被害
人、告訴人等對告訴乃論案件如已達成民事和解而要撤回告訴或
對非告訴乃論案件認有受傳喚到庭陳述意見之必要時，請即另以
書狀向簡易法庭陳述或請求傳訊。
所犯法條：
刑法第284條
因過失傷害人者，處 1 年以下有期徒刑、拘役或 10 萬元以下
罰金；致重傷者，處 3 年以下有期徒刑、拘役或 30 萬元以下
罰金。